【裁判字號】    89,訴,1686
【裁判日期】    890928
【裁判案由】    盜匪等
【裁判全文】
臺灣臺中地方法院刑事判決                        八十九年度訴字第一六八六號
    公  訴  人  台灣台中地方法院檢察署檢察官
    被      告  乙○○
    指定辯謢人  本院公設辯護人戊○○
右列被告因盜匪等案件，經檢察官提起公訴（八十九年度偵字第一一六五一號），本
院判決如左：
    主  文
乙○○連續意圖為自己不法之所有，以強暴、脅迫致使不能抗拒，而使他人交付其物
，處有期徒刑柒年肆月。扣案之玩具手槍、尖刀、瑞士刀、螺絲起子、鉗子各一支、
繩子一條沒收；又連續竊盜，處有期徒刑參月，扣案之鑰匙一支沒收；應執行有期徒
刑柒年陸月。扣案之玩具手槍、尖刀、瑞士刀、螺絲起子、鉗子、鑰匙各一支、繩子
一條沒收。
    事  實
一、乙○○因缺錢花用，竟意圖為自己不法之所有，於民國八十九年五月七日凌晨零
    時五十分許，在台中市○區○○街二七０號前，持其所有之尖刀一支，自後方以
    尖刀抵住正欲打開大門返家之女子甲○○頸部，使甲○○不能抗拒，而將之強押
    進入甲○○停放於門口之Ｒ九─００八九號自用小客車內，剝奪甲○○之行動自
    由，且向甲○○強取該車鑰匙，將車駛離該處。先駛往東海大學附近停留約二小
    時，途中乙○○將尖刀插在座椅縫中，脅迫甲○○不要亂動，再轉往台中市第一
    廣場、台中縣沙鹿鎮童綜合醫院附近及大甲鎮等處，至當日十三時三十分許，復
    將甲○○載往台中縣清水鎮某施工中之工地，向甲○○稱其因替其大哥收取一筆
    工程款，已向其大哥拿取新台幣（下同）十三萬五千元佣金，該佣金遭女友花光
    ，又收不到工程款，故不敢回去，而心情不悅，甲○○因受乙○○之強暴脅迫不
    能抗拒，且其行動已遭乙○○長時間控制，為求能順利脫身，乃允諾代為籌集該
    筆款項，乙○○遂駕車載甲○○前往台中市○○區○○路三段九十九號誠泰銀行
    提款機提領七萬六千元，並向甲○○之友人借取三萬元，連同甲○○身上之二萬
    七千元，合計共十三萬三千元交予乙○○，乙○○得款後，即將車交予甲○○駕
    駛，於當日十六時三十分許，甲○○依乙○○之指示，將車駛至台中市○○路與
    公園路口處，乙○○始下車離去，並將該支尖刀遺留車上，甲○○嗣將該把尖刀
    丟棄在台中縣沙鹿鎮○○道某處偏僻草叢中（未尋獲扣案），隨即返家。乙○○
    又基於強盜之概括犯意，於八十九年七月十一日晚間九時許，駕駛其竊得之ＳＮ
    Ｉ─六七六號機車，攜帶其所有玩具手槍、尖刀、瑞士刀、螺絲起子、鉗子各一
    支及繩子一條等物為作案工具，沿路搜尋下手目標預備強盜。而於當晚九時三十
    分許，行經台中市○○路與錦祥街口處時，為警當場查獲，扣得玩具手槍、尖刀
    、瑞士刀、螺絲起子、鉗子各一支、繩子一條及其竊取上開機車之鑰匙一支。
二、乙○○另意圖為自己不法之所有，基於竊盜之概括犯意，先於八十九年六月初之
    某日晚上十一時許，在台中市○○區○○路與昌平路口，見丁○○所有之車號Ｒ
    六─四八六二號自用小客車停放該處未上鎖，遂打開車門，竊得放置車上由丁○○管領中之己○○駕駛執照及Ｍ二─八五一九號汽車行車執照各一張暨丁○○所
    有長壽香煙一包。又於八十九年七月九日晚上十一時三十分許，在台中市北屯區
    ○○○○街二七號前，以其所有之鑰匙為工具，竊取丙○○所有ＳＮＩ─六七六
    號機車，得手後供己使用。
三、案經台中市警察局第一分局報請台灣台中地方法院檢察署檢察官偵查起訴。
    理  由
一、訊據被告乙○○坦承於八十九年五月七日凌晨零時五十分許，在台中市○區○○
    街二七０號前持刀強押被害人甲○○剝奪其行動自由，又於八十九年七月十一日
    晚間九時許，駕駛竊得之ＳＮＩ─六七六號機車，攜帶玩具手槍、尖刀、瑞士刀
    、螺絲起子、鉗子各一支、繩子一條搜尋下手目標預備強盜，及於八十九年六月
    初某日晚上十一時許及八十九年七月九日晚上十一時三十分許，在台中市○○區
    ○○路與昌平路口及台中市北屯區○○○○街二七號前，分別竊取被害人丁○○
    管領中之己○○駕駛執照及Ｍ二─八五一九號汽車行車執照各一張暨丁○○所有
    長壽香煙一包及被害人丙○○所有ＳＮＩ─六七六號機車等情，核與被害人甲○○、己○○、丙○○於警訊時及被害人丁○○在本院審理中指述之情節相符，並
    有臨檢紀錄一份、贓物認領保管收據三張、照片四張附卷及玩具手槍、尖刀、瑞
    士刀、螺絲起子、鉗子、鑰匙各一支、繩子一條扣案可稽，此部分事證已明。另
    被告雖否認強盜犯行，辯稱係甲○○自願借錢予伊云云，惟查被告已坦承其持刀
    強押被害人甲○○，原即意在強劫財物，又被害人甲○○一方面係因同情被告，
    一方面亦欲借機脫困，始交付十三萬三千元予被告，復經被害人甲○○於警訊時
    供述綦詳，即被告向被害人甲○○表示缺錢時，被害人甲○○仍處於被告強暴脅
    迫致不能抗拒之狀態，且當時已遭被告強押十餘小時，其欲借機脫困而交付金錢
    予被告，自非出於自由意思，被告所為已該當強盜罪之構成要件。否則以被害人
    甲○○當時仍在不能抗拒之情況，二人又素不相識，其焉會僅因同情被告即借予
    被告十三萬三千元，顯見被告所辯係飾卸之詞，不足採信，其犯行均堪認定。
二、核被告所為，係犯懲治盜匪條例第五條第一項第一款之強盜罪及同條第三項之預
    備強盜罪、刑法第三百零二條第一項之剝奪他人行動自由罪、第三百二十條第一
    項之普通竊盜罪，被告先後二次強盜及預備強盜犯行，時間緊接，犯罪構成要件
    相同，顯係基於概括犯意為之，應論以一強盜罪，除法定刑無期徒刑不得加重外
    ，餘依法加重其刑。另先後二次竊盜犯行亦係基於概括犯意為之，應依連續犯之
    規定論以一竊盜罪，並加重其刑。又被告所犯強盜及剝奪他人行動自由二罪，有
    方法結果之牽連關係，應從一重之強盜罪處斷，而與竊盜罪間，犯意各別，罪質
    互異，應予分論併科。爰審酌被告之品行、犯罪之動機、目的、手段、所生之危
    害及犯罪後之態度等一切情狀，處以如主文所示之刑，並定其應執行刑。扣案之
    玩具手槍、尖刀、瑞士刀、螺絲起子、鉗子各一支、繩子一條，為被告所有係供
    犯罪預備之物，另鑰匙一支，係被告所有供其犯罪所用，均併予宣告沒收。至被
    告強盜所得現金十三萬三千元，並未扣案，被告供承已遭其花用迨盡（返還綽號
    阿哲之不詳姓名朋友債務），自無從諭知發還被害人甲○○，併予敘明。
據上論斷，應依刑事訴訟法第二百九十九條第一項前段、懲治盜匪條例第五條第一項
第一款、第八條、刑法第五十六條、第三百零二條第一項、第三百二十條第一項、第
五十五條、第三十八條第一項第二款、第五十一條第五款、第九款、罰金罰鍰提高標
準條例第一條前段，判決如主文。
中      華      民      國      八十九      年    九    月    二十八    日
                                        法  官  鍾堯航
右正本證明與原本無異。
如不服本判決，應於送達後十日內向本院提出上訴狀（須附繕本），上訴於台灣高等
法院台中分院。
                                        書記官
中      華      民      國      八十九      年    九    月    二十八    日
附錄論罪科刑法條
懲治盜匪條例第五條第一項：
有左列情形之一者，處無期徒刑或七年以上有期徒刑：
一、意圖為自己或第三人不法之所有，以強暴、脅迫、藥劑、催眠術或他法致使不能
    抗拒而取他人之物或使其交付者。
刑法第三百零二條第一項：
私行拘禁或以其他非法方法剝奪人之行動自由者，處五年以下有期徒刑、拘役或三百
元以下罰金。
刑法第三百二十條第一項
意圖為自己或第三人不法之所有，而竊取他人之動產者，為竊盜罪，處五年以下有期
徒刑、拘役或五百元以下罰金。


司法院資訊處製作；財團法人民間司法改革基金會備份。
